【裁判字號】    95,交聲,683
【裁判日期】    951013
【裁判案由】    違反道路交通管理處罰條例聲明異議
【裁判全文】
臺灣臺北地方法院交通事件裁定         95年度交聲字第683號
原處分機關  臺北市交通事件裁決所
異  議  人
即受處分人  乙○○
上列異議人即受處分人因違反道路交通管理處罰條例案件，對臺
北市交通事件裁決所於中華民國九十五年七月十七日所為之處分
（北市裁二字第裁二二─Ｃ00000000號），聲明異議，
本院裁定如下：
    主  文
原處分撤銷。
乙○○汽車駕駛人，駕駛汽車不遵守道路交通標線之指示，處罰
鍰新臺幣玖佰元。
    理  由
一、原處分意旨略以：異議人即受處分人乙○○於民國九十五年
    六月十六日八時二十三分許，駕駛車牌號碼七Ｃ─三二八號
    營業小客車行經有燈光號誌管制之臺北縣新莊市○○路和大
    觀街交岔路口時闖越紅燈行駛，經臺北縣政府警察局新莊交
    通分隊警員吳榮輝以受處分人違反道路交通管理處罰條例第
    五十三條規定而開立北縣警交字第Ｃ00000000號舉
    發違反道路交通管理事件通知單，受處分人於應到案日期前
    依限提出申述後，原處分機關認受處分人確有前開違規行為
    ，乃於九十五年七月十七日依據道路交通管理處罰條例第五
    十三條第一項之規定（道路交通管理處罰條例於九十四年十
    二月二十八日修正，於九十五年七月一日施行，原第五十三
    條規定移置第五十三條第一項），裁處新臺幣（下同）二千
    七百元之罰鍰，並依道路交通管理處罰條例第六十三條第一
    項規定併記違規點數三點。
二、本件異議意旨略以：伊於九十五年六月十六日八時二十三分
    許，係駕駛車牌號碼七Ｃ─三二八號營業小客車沿臺北縣新
    莊市○○路由桃園往臺北方向行駛，至中正路與大觀街口時
    ，號誌轉為紅燈，伊遵循路口替代役之指示停車，只是伊之
    車輛已超過停止線，故伊僅有越線停車之違規行為，並無所
    謂闖紅燈之違規行為等語。
三、經查：
（一）按汽車駕駛人駕駛汽車，應遵守道路交通標誌、標線、號
      誌之指示，道路交通安全規則第九十條前段定有明文，而
      道路交通標誌標線號誌設置規則第二百零六條第五款第一
      目規定「圓形紅燈」之行車管制號誌係表示禁止車輛通行
      ，並不得超越停止線或進入路口；又劃設於道路上，設於
      已設有「停車再開」標誌或設有號誌之交岔路口，鐵路平
      交道或行人穿越道之前方及左彎待轉區之前端，寬三十至
      四十公分之白色實線，為停止線，用以指示行駛車輛停止
      之界限，車輛停止時，其前懸部分不得伸越該線，道路交
      通標誌標線號誌設置規則第一百七十條第一項、第二項亦
      定有明文。又按行政罰法業於九十四年二月五日制訂公布
      ，並自九十五年二月五日起施行，該法第五條規定：「行
      為後法律或自治條例有變更者，適用行政機關最初裁處時
      之法律或自治條例。但裁處前之法律或自治條例有利於受
      處罰者，適用於最有利於受處罰者之規定。」係採從新從
      輕原則。又道路交通管理處罰條例所定罰鍰、記點之裁定
      ，係屬行政罰法中所稱行政罰之性質，此參行政罰法第一
      條、第二條規定可明，是自有上開行政罰法所定從新從輕
      原則之適用。查道路交通管理處罰條例於九十四年十二月
      二十八日修正，於九十五年七月一日施行，修正之前，有
      關汽車駕駛人，駕駛汽車有不遵守道路交通標誌、標線、
      號誌之指示之違規行為，而道路交通管理處罰條例各章無
      處罰之規定者之處罰，舊法係列於第六十條第二項第三款
      ，而修正後之第六十條第二項，僅將原有「汽車駕駛人，
      駕駛汽車有『左列』情形之一，．．．」之文字，因應改
      採橫式書寫方式之原則，而改為「汽車駕駛人，駕駛汽車
      有『下列』情形之一，．．．」，其他修文內容及九百元
      以上一千八百元以下罰鍰之罰則均無改變，是以適用上開
      新法之第六十條第二項第三款規定，並無不利於汽車駕駛
      人。又依修正前道路交通管理處罰條例第六十三條第一項
      第一款規定，若汽車駕駛人，有違反道路交通管理處罰條
      例第六十條第二項第一款至第三款情形之一者，須並記違
      規點數一點；然依修正後之道路交通管理處罰條例第六十
      三條第一項第一款規定，已刪除違反道路交通管理處罰條
      例第六十條第二項第三款規定之情形者，須並記違規點數
      一點之規定，是以，汽車駕駛人在新法修正施行前若有違
      反道路交通管理處罰條例第六十條第二項第三款所定不遵
      守道路交通標誌、標線、號誌之指示之違規行為，而在新
      法修正施行後始受裁罰者，自應適用新修正道路交通管理
      處罰條例第六十條第二項第三款規定，處九百元以上一千
      八百元以下之罰鍰，而毋須並記違規點數。又行為人如有
      道路交通管理處罰條例第六十條第二項第三款之違規行為
      ，經警舉發，而在舉發違反道路交通管理事件通知單上所
      載之應到案日期前聽候裁決，經主管機關調查後仍認定其
      有上開違規行為者，依違反道路交通管理事件統一裁罰基
      準及處理細則第四十四條第一項及違反道路交通管理事件
      統一裁罰基準表之規定，需對該行為人處以九百元之罰鍰
      （上開細則於九十五年六月三十日修正，自同年七月一日
      實施，其中第四十四條第一項僅對於處罰機關應予裁決之
      時間有所修正，比較新舊法結果，適用新法對受處分人亦
      無不利，附此敘明）。
（二）本件受處分人坦認有駕車行經臺北縣新莊市○○路和大觀
      街口時，紅燈越線停車之事情，而有違反道路交通管理處
      罰條例第六十條第二項第三款不遵守道路交通號誌指示之
      違規行為，然辯稱並無闖紅燈行駛之情事。證人即舉發警
      員甲○○○○雖於本院調查時證述：受處分人係行駛於臺
      北縣新莊市○○路南下車道（往桃園方向），至大觀街口
      時闖紅燈違規左轉，並當庭繪置現場圖一紙以供比對（見
      本院卷第二十頁）。惟經本院當庭勘驗證人庭呈之舉發情
      形錄音光碟，勘驗結果為：警員攔停違規人後口述違規地
      點為中正路北上大觀街口，違規時間為九十五年六月十六
      日早上八點二十三分，警員告知違規人係闖紅燈，違規人
      無具體抗辯事由；而證人與受處分人均表示該錄音光碟內
      容即係當時舉發情形，是由上可知本件受處分人之違規地
      點應係中正路北上大觀街口。而比對舉發違反道路交通管
      理事件通知單「違規地點」欄位之註記亦係「北上」，證
      人復於勘驗錄音光碟後表示伊可能記憶不清，實際違規地
      點應以錄音光碟所呈現者為準（以上均見本院九十五年八
      月十一日訊問筆錄），則受處分人所述之違規地點應屬正
      確無誤。又於錄音光碟中，證人雖對受處分人表示有闖紅
      燈之違規行為，然受處分人對於伊所駕駛之車輛有越過停
      車線一節本不表爭執，惟供稱伊係尾隨前面的車子欲通過
      路口，當時應該是黃燈轉紅燈，伊看到紅燈時，車子已過
      停止線，有一個替代役喊停，伊就停下來，伊沒想到證人
      開伊闖紅燈之罰單，伊知道當場異議，證人也不會聽，所
      以就先收罰單，然後隨即至裁決所聲明異議等語。是受處
      分人越線停車之行為，本與闖紅燈車子亦會通過停止線之
      客觀外在行為相似，證人容或有誤認之可能，參以證人對
      於本件舉發情形已記憶不清，亦未查有其他事證可證明受
      處分人確有闖紅燈之行為，是難僅憑錄音光碟內證人曾告
      知受處分人闖紅燈之言詞，即認定受處分人有闖紅燈之事
      實。此外，本件受處分人於九十五年六月十六日遭開立舉
      發違反道路交通管理事件通知單後，於同日即前往原處分
      機關申訴，此有臺北市交通事件裁決所九十五年七月十二
      日北市裁三字第○九五三五五七五六○○號函一份在卷可
      稽（見本院卷第九頁），是亦難以受處分人於證人舉發違
      規時，未當場表示爭執，即認受處分人對於證人所認伊闖
      紅燈一節無異議。從而，本件並無確切事證可證明受處分
      人有闖紅燈之違規行為，惟受處分人自承有紅燈越線停車
      之事實，是應認受處分人有不遵守道路交通號誌指示之違
      規行為。
四、綜上所述，受處分人僅有紅燈越線臨停之違規事實，原處分
    機關認受處分人有駕車行經有燈光號誌管制之交岔路口闖紅
    燈之行為，而依道路交通管理處罰條例第五十三條第一項、
    第六十三條第一款規定，裁處受處分人二千七百元罰鍰，並
    記違規點數三點，實有違誤，受處分人聲明異議自有理由，
    應由本院撤銷原處分，以受處分人有違反道路交通管理處罰
    條例第六十條第二項第三款規定，裁處受處分人罰鍰九百元
    ，如主文第二項所示，以資適法。
五、據上論斷，應依道路交通案件處理辦法第十九條，裁定如主
    文。
中    華    民    國    95    年    10    月    13    日
                          臺灣臺北地方法院交通法庭
                              法  官 劉素如
以上正本證明與原本無異。
如不服本裁定，應於裁定送達後5日內向本院提出抗告狀。
                              書記官 劉甄庭
中    華    民    國    95    年    10    月    13    日


司法院資訊處製作；財團法人民間司法改革基金會備份。
